【裁判字號】    96,上更(一),461
【裁判日期】    970325
【裁判案由】    毒品危害防制條例
【裁判全文】
臺灣高等法院臺中分院刑事判決     96年度上更(一)字第461號
上  訴  人  臺灣臺中地方法院檢察署檢察官
被      告  乙○○
上列上訴人因毒品危害防制條例案件，不服臺灣臺中地方法院94
年度訴字第900號中華民國94年7月7日第一審判決（起訴案號：
臺灣臺中地方法院檢察署93年度毒偵字第4917號），提起上訴
，本院判決如下：
    主  文
上訴駁回。
    理  由
一、公訴意旨略以：被告乙○○於民國89年間，因施用毒品案件
    ，經臺灣臺中地方法院檢察署檢察官依臺灣臺中地方法院裁
    定送執行觀察、勒戒後，認無繼續施用毒品之傾向，於89年
    1月28日以89年度毒偵第4789號為不起訴處分確定；嗣又因
    施用毒品案件，經同署檢察官再依臺灣臺中地方法院裁定送
    執行觀察、勒戒後，認有繼續施用毒品之傾向，而依臺灣臺
    中地方法院裁定將之令入戒治處所執行強制戒治完畢。詎仍
    不知悔改，於五年內，復基於施用毒品之犯意，於93年10月
    18日上午9時39分許，為警採尿前4日內某時，在不詳地點，
    以不詳方式，施用第一級毒品海洛因1次，因認被告涉有毒
    品危害防制條例第10條第1項之施用第一級毒品罪嫌。
二、按犯罪事實應依證據認定之，無證據不得認定犯罪事實；不
    能證明被告犯罪者，應諭知無罪之判決，刑事訴訟法第 154
    條第2項、第 301條第1項分別定有明文。又事實之認定，應
    憑證據，如未能發現相當證據，或證據不足以證明，自不能
    以推測或擬制之方法，以為裁判基礎；認定不利於被告之事
    實，須依積極證據，苟積極證據不足為不利於被告事實之認
    定時，即應為有利於被告之認定，更不必有何有利之證據；
    認定犯罪事實所憑之證據，雖不以直接證據為限，間接證據
    亦包括在內，然無論直接或間接證據，其為訴訟上之證明，
    須於通常一般之人均不致有所懷疑，而得確信其為真實之程
    度者，始得據為有罪之認定，倘其證明尚未達到此一程度，
    而有合理之懷疑存在，致無從為有罪之確信時，即不得遽為
    不利於被告之認定；依刑事訴訟法第161條第1項之規定，檢
    察官對於起訴之犯罪事實，應負提出證據及說服之實質舉證
    責任，倘其所提出之證據，不足為被告有罪之積極證明，或
    其指出證明之方法，無從說服法院以形成被告有罪之心證，
    基於無罪推定之原則，自應為有利於被告之認定，最高法院
    40年度台上字第86號、30年度上字第 816號、76年度台上字
    第4986號、92年度台上字第128號判例意旨可資參照。
三、公訴人認被告乙○○涉有前揭施用第一級毒品之犯行，無非
    係以被告因屬列管矯治機構毒品人口，依毒品危害防制條例
    第25條第2項之規定，經警調驗所採集之尿液送驗結果，係
    呈嗎啡陽性反應，並提出列管毒品人口尿液檢驗採集送驗紀
    錄表、中山醫學大學附設醫院藥物濫用檢測中心檢驗報告書
    各1紙為其論據。
四、被告乙○○於警詢、偵訊及法院審理時均堅決否認涉有公訴
    人所指之施用第一級毒品犯行，辯稱：其於93年10月間，因
    感冒至林燄小兒科就診，並服用感冒藥，可能因此導致尿液
    呈嗎啡陽性反應，伊並未施用毒品等語。經查：被告採集之
    尿液經送中山醫學大學附設醫院藥物濫用檢測中心檢驗結果
    ，雖呈嗎啡陽性反應，惟其濃度僅有717ng/ml，經原審法院
    依職權函詢前開檢測中心予以確認時，該檢測中心函覆：「
    個案之尿液檢驗報告為嗎啡717ng/ml及可待因127ng/ml；因
    可待因呈現低濃度，可能的原因為吃感冒糖漿所造成，又因
    嗎啡濃度未超過1000ng/ml，故吸食海洛因或嗎啡的可能性
    較低」等語明確，有該院中港分院94年3月25日中山醫港九
    四川吉字第940190號函在卷可稽（見原審卷p15）。嗣復經
    原審法院向林燄小兒科查證結果，被告於93年10月16日確有
    感冒就診紀錄，而經原審再將被告服用之感冒藥品送請法務
    部調查局鑑定結果，該局函覆：「其中複方甘草合劑所含之
    鴉片酊 (opium camphor tincture)成分服用後有可能造成
    嗎啡陽性反應」等語，有該局94年6月2日調科壹字第094002
    14890號函在卷可佐（見原審法p55）；至於依據美國臨床化
    學協會出版之文獻資料，受檢者尿液中總可待因含量大於30
    0ng/mL，且嗎啡與可待因含量比例小於2比1時，研判為可待
    因使用者。本件被告為警採集尿液送驗結果，嗎啡與可待因
    之比為717(ng/ml)比128(ng/ml)，約為5.6比1，雖大於2比1
    ，然本件被告尿液之檢驗數值，可待因僅128ng/ml，並未逾
    300ng/ml，與前開美國臨床研判標準之前提數值即可待因含
    量大於300ng/ml之要件不符，自無上開文獻資料據以研判有
    無施用毒品海洛因之適用。此外，公訴人聲請將被告之尿液
    及該複方甘草合劑送法務部調查局進行專業鑑定，以明瞭人
    體服用複方某草合劑後，代謝出嗎啡及可待因之最高度濃度
    數據，經本院函詢法務部調查局後，該局覆以採集尿液前曾
    服用含複方甘草合劑成份之感冒藥物者，上開藥劑服用後，
    服用者之尿液檢出嗎啡陽性反應之最高濃值，與服用劑量、
    服用頻率、飲水量多寡、個人代謝及尿液採驗時間等因素均
    有關，並無一固定數值，亦有法務部調查局97年1月28日調
    科壹字第09700025220號函在卷可按 (見本院卷p19)，從而
    ，被告辯稱其並未施用海洛因，尿液檢驗呈嗎啡陽性反應係
    服用藥物造成等語，即非全然無據。被告尿液呈嗎啡陽性反
    應既不能排除服用含鴉片酊成分藥物之可能性，加以公訴人
    復未舉出其他證據證明被告確有於採尿前施用第一級毒品海
    洛因，自難僅憑上開尿液檢驗報告呈現嗎啡陽性反應，即遽
    認被告有施用第一級毒品海洛因之行為。
五、綜上所述，公訴人所舉證據，尚不足為被告有罪之積極證明
    ，揆諸首揭之說明，自應為有利於被告之認定。基此，原審
    認尚不能證明被告涉犯施用第一級毒品罪，而諭知被告無罪
    判決，經核並無違誤。檢察官上訴意旨仍略以：被告確有施
    用第一級毒品海洛因云云，為無理由，應予駁回。
據上論結，應依刑事訴訟法第368條，判決如主文。
本案經檢察官甲○○到庭執行職務。
中    華    民    國    97    年    3    月    25    日
            刑事第六庭  審判長法  官  李  文  雄
                              法  官  邱  顯  祥
                              法  官  林  靜  芬
上列正本證明與原本無異。
如不服本判決應於收受送達後十日內向本院提出上訴狀，其未敘
述上訴之理由者並得於提起上訴後十日內向本院補提理由書（均
須按他造當事人之人數附繕本）。
                              書記官  高  勳  楠
中    華    民    國    97    年    3    月    25    日


司法院資訊處製作；財團法人民間司法改革基金會備份。
